臺灣高等法院高雄分院刑事判決　　　　94年度上訴字第1569號
上　訴　人
即　被　告　丙○○
　　　　　　　　　 （現另案於臺灣高雄監獄執行）
指定辯護人　本院公設辯護人　孫妙岑
上列上訴人因偽造有價證券等案件，不服臺灣高雄地方法院94年
度訴字第1283號中華民國94年8 月23日第一審判決（起訴案號：
臺灣高雄地方法院檢察署94年度偵字第2765號），提起上訴，本
院判決如下：
     主  文
上訴駁回。
     事  實
一、丙○○曾於民國88年間因施用第一、二級毒品案件，經原審
    法院以88年度訴字第2332號各判處有期徒刑10月、6 月，上
    訴後，經臺灣高等法院高雄分院以89年度上訴字第218 號駁
    回上訴，再經最高法院以89年台上字第3809號判決上訴駁回
    確定；復於89年間又因施用毒品案件，經原審法院以89年度
    鳳簡字第672 號刑事簡易判決判處有期徒刑6 月確定，前揭
    數罪經裁定定應執行刑為有期徒刑1 年9 月確定，甫於92年
    1 月2 日縮短刑期假釋付保護管束期滿執行完畢。
二、詎丙○○仍不知悔改，於93年4 月16日上午9 時許，在高雄
    縣林園鄉○○路市場垃圾堆旁，拾獲遭人丟棄之李南都（現
    改名為乙○○）及甲○○駕駛執照各1 張（按李南都之駕照
    係於93年4 月間某日凌晨3 時，在高雄縣大寮鄉○○路89號
    之8 住處遭人竊取；甲○○之駕照係於93年4 月8 日上午7
    時20分許，在停放於高雄縣大寮鄉○○路89號之8 前之自小
    客車內遭人竊取），明知該2 張駕駛執照係屬離本人所持有
    之物，竟意圖為自己不法之所有，將之侵占入己。丙○○於
    拾得上開李南都、甲○○之駕駛執照後，基於行使偽造私文
    書之概括犯意，因身上無證件可供申請行動電話門號使用，
    竟於同日持上開拾得之李南都駕照，前往高雄縣林園鄉中芸
    國小前之7-11超商，購買行動電話易付卡，而在和信電訊股
    份有限公司（以下簡稱和信電訊公司）行動電話服務申請書
    「客戶資料表」中偽填李南都之連絡電話、住址等資料，又
    在簽名欄內偽簽李南都之署名（一式2 聯，通路回收聯及用
    戶回傳聯，簽名一次經複寫後，計有2 枚署押），持交該超
    商店員，用以購買和信電訊公司0000000000號門號之易付卡
    （免門號之租金及保證金，且以易付卡內之所得使用之金額
    為限方可使用該門號，除非另外再購買補充卡），表示係李
    南都申請上開行動電話門號，進而支付易付卡之對價，而使
    7- 11 超商店員交付和信電訊公司0000000000號門號之易付
    卡1 張，隨後於同日取得上開行動電話門號核准開通使用，
    足致生損害於李南都及和信電訊對於電信門號管理之正確性
    。另丙○○因需車代步，復承前揭行使偽造私文書之概括犯
    意，於93年4 月17日下午11時35分許，持上開拾獲之李南都
    及甲○○之駕駛執照，前往高雄市前鎮區○○○路197 號丁○○所經營之「全台灣聯合租賃股份有限公司」（下稱全台
    灣租車公司），向丁○○出示李南都之駕照，表示要租車，
    而在「全台灣租車公司」之中華民國小客車租賃定型化契約
    書承租人欄上偽填李南都之連絡電話、出生年月日及住址等
    資料，並在承租人欄、乙方欄上偽簽李南都之簽名3 枚及按
    捺指印3 枚，隨後又意圖供行使之用，在「全台灣租車公司
    」所提供之票號CH332501號本票上，填寫金額新台幣（下同
    ）50 萬 元，發票日為93年4 月17日，並偽簽李南都、甲○○之署押及偽填李南都之地址及電話在發票人欄上，而偽造
    李南都、甲○○名義簽發之有價證券本票1 張，將前揭租用
    自小客車契約書及本票持以行使交付予「全台灣租車公司」
    之丁○○，並支付租車之租金，使丁○○交付車牌號碼3438
    ─GR 自 小客車1 輛，供丙○○使用，足以生損害予李南都
    、甲○○及「全台灣租車公司」管理車輛之正確性。嗣後丙○○於同月19日按時將租用之自小客車返還予「全台灣租車
    公司」。嗣因丁○○收到丙○○於租車期間因闖紅燈被逕行
    舉發之違規通知單後，依丙○○所留之資料通知李南都前往
    繳納罰款後，始發現有異，經警循線追查始知上情。
三、案經高雄市政府警察局三民第一分局報請臺灣高雄地方法院
    檢察署檢察官偵查起訴。
     理  由
壹、證據能力部分：
    按被告以外之人（包括證人、鑑定人、告訴人、被害人及共
    同被告等）於審判外之陳述雖不符刑事訴訟法第159 條之1
    至之4 等四條之規定，而經當事人於審判程序同意作為證據
    ，法院審酌該言詞陳述或書面陳述作成時之情況，認為適當
    者，亦得為證據；當事人、代理人或辯護人於法院調查證據
    時，知有刑事訴訟法第159 條第1 項不得為證據之情形，而
    未於言詞辯論終結前聲明異議者，視為有前項之同意，同法
    第159 條之5 定有明文。本件被害人李南都、甲○○、丁○○等人固均曾於警詢中為陳述，其性質屬傳聞證據，且其等
    均未再於法院審理中為陳述，且查無符合同法第159 條之1
    至之4 等前四條之情形，本不具有證據能力，惟查其等所為
    之上開警詢筆錄內容，經原審及本院審理時予以提示並告以
    要旨，且各經檢察官、辯護人及被告等人表示意見。當事人
    或辯護人已知上述筆錄乃傳聞證據，且均未於言詞辯論終結
    前對該等筆錄內容異議，依前揭規定，已擬制同意其有證據
    能力，且被告及辯護人均未聲請傳喚詰問上開被害人，足見
    被告已放棄其對質詰問之權利，本院審酌上開筆錄作成時，
    並無不當取供之情形，具有任意性，認為以之作為本案之證
    據亦屬適當，是其等於警詢中之證言，均具有證據能力。
貳、實體部分：
一、訊據上訴人即被告丙○○（下稱被告）對於拾獲被害人李南
    都、甲○○遭人竊取後丟棄之駕駛執照予以侵占，並持李南
    都之駕駛執照，先後於右開時地冒用被害人李南都名義，於
    前揭7-11超商，偽造李南都署押在和信電訊公司行動電話服
    務申請書上（一式2 聯），使7-11超商店員因而交付000000
    0000號門號之易付卡1 張，另向「全台灣租車公司」以李南
    都之駕駛執照，冒用其名義在中華民國小客車租賃定型化契
    約書上偽簽李南都之署押、指印，並在票號CH332501號之本
    票上，填寫金額50萬元、發票日為93年4 月17日，並偽簽李
    南都、甲○○之署押在發票人欄上，而偽造有價證券本票1
    張並持以行使交付予「全台灣租車公司」之丁○○等情均已
    坦承不諱，並經被害人李南都、甲○○、「全台灣租車公司
    」之負責人丁○○於警詢時證述綦詳，互核相符，復有和信
    電訊公司行動電話服務申請書（警卷第28-1頁）、和信電訊
    公司行動電話基本資料（警卷第25 頁）、 被害人甲○○遭
    竊之受理刑事案件報案3 聯單（警卷第31頁第32頁）、中華
    民國小客車租賃定型化契約書（警卷第49頁）、本票照片1
    張（警卷第50頁）附卷可憑。另經警方在上開租賃契約書及
    本票所留存之指印經與被告之指紋比對結果，確實與被告左
    拇指指紋相符，亦有內政部警政署刑事警察局93年11月25日
    刑紋字第0930230411號鑑驗書1 份在卷可佐（警卷第51頁）
    ，足認被告自白與事實相符，堪可採為認定被告犯罪事實之
    證據。綜上證據，被告所為前揭犯行，均堪認定。
二、核被告所為，係犯刑法第337 條之侵占遺失物罪、第216 條
    、第210 條之行使偽造私文書罪及第201 條第1 項之偽造有
    價證券罪。被告偽造李南都之署押於和信電訊公司行動電話
    服務申請書及中華民國小客車租賃定型化契約書，均為偽造
    私文書之階段行為；另被告偽造李南都、甲○○之署押於本
    票上，亦屬於偽造有價證券之階段行為；又被告偽造私文書
    後持以行使，其偽造私文書之低度行為應為其行使之高度行
    為所吸收，均不另論罪。而被告偽造有價證券後持以行使，
    其行使偽造有價證券之低度行為應為其偽造之高度行為所吸
    收，亦不另論罪。被告於前述本票發票人欄上同時偽造「李
    南都」、「甲○○」之署押，而偽造李南都、甲○○名義簽
    發之本票1 紙，同時侵害其2 人之個人法益，係一行為觸犯
    數個同種罪名，為想像競合犯，應從一重處斷。被告2 次行
    使偽造私文書之行為，時間緊接，手段相似，觸犯構成要件
    相同之罪名，顯係基於概括犯意為之，為連續犯，應以行使
    偽造私文書罪一罪論。被告上開侵占遺失物罪、行使偽造私
    文書罪、偽造有價證券罪間，有方法結果之牽連關係，為牽
    連犯，應從一重之偽造有價證券罪處斷。查被告丙○○曾於
    88年間因施用第一、二級毒品案件，經原審法院以88年度訴
    字第2332號各判處有期徒刑10 月 、6 月，上訴後，經臺灣
    高等法院高雄分院以89年度上訴字第218 號駁回上訴，再經
    最高法院以89年台上字第3809號判決上訴駁回確定；復於89
    年間又因施用毒品案件，經原審法院以89年度鳳簡字第672
    號刑事簡易判決判處有期徒刑6 月確定，前揭數罪經裁定定
    應執行刑為有期徒刑1 年9 月確定，甫於92年1 月2 日縮短
    刑期執行完畢等情，有卷附臺灣高等法院被告全國前案紀錄
    表可按，其受有期徒刑之執行完畢後，5 年內再犯本件有期
    徒刑以上之罪，為累犯，應依法加重其刑。
三、原審認被告罪證明確，因而適用刑法第201 條第1 項、第21
    6 條、第210 條、第337 條、第55條、第47條、第205 條、
    第219 條，罰金罰緩提高標準條例第1 條前段等規定（另贅
    引刑法第339 條第1 項，僅此指明），並審酌被告侵占李南
    都、甲○○遺失之駕駛執照，並連續冒名租用汽車及行動電
    話，影響李南都、甲○○及和信電訊公司、全台灣租車公司
    之權益，造成其精神上嚴重之困擾，影響社會交易秩序，危
    害非輕，惟念及犯後坦承犯行，態度尚佳等一切情狀，量處
    有期徒刑3 年4 月；並敘明前揭偽造李南都、甲○○為發票
    人之本票1 張，係偽造之有價證券，應依刑法第205 條規定
    不問屬於犯人與否宣告沒收（含其上偽造之「李南都」、「
    甲○○」署押及指印）。另前述和信電訊公司行動電話服務
    申請書戶資料表上申請人「李南都」之署押2 枚（一式二聯
    ，通路回收聯及用戶回傳聯，偽簽「李南都」簽名1 次，經
    複寫後，計有2 枚署押），及被告在前述中華民國小客車租
    賃定型化契約書承租人欄、乙方欄上偽簽「李南都」之簽名
    3 枚及按捺指印3 枚，均應依刑法第219 條規定諭知沒收。
    至和信電訊公司行動電話服務申請書客戶資料表上姓名欄其
    意僅在識別何人申請，並非表示本人簽名之意思，尚不生偽
    造署押之問題，該填載自不得依刑法第219 條諭知沒收（臺
    灣高等法院高雄分院93年度上訴字第1275號判決）。暨審酌
    被告僅因無證件可供使用，即恣意使用他人之證件並偽造署
    押遂行己意，於客觀情狀並無足以引起一般人同情之處，自
    無刑法第59條規定酌減其刑之適用。其認事用法，核無不合
    ，量刑亦屬允當。被告上訴指摘原判決量刑過重，為無理由
    ，應予駁回。
據上論斷，應依刑事訴訟法第368條，判決如主文。
本案經檢察官姜麗儒到庭執行職務。
中　　華　　民　　國　　94　　年　　12　　月　　28　　日
                  刑事第七庭    審判長法  官  莊飛宗
                                      法  官  曾逸誠
                                      法  官  黃三友
以上正本證明與原本無異。
如不服本判決應於收受本判決後10日內向本院提出上訴書狀，其
未敘述上訴理由者，並得於提起上訴後10日內向本院補提理由書
狀（均須按他造當事人之人數附繕本）「切勿逕送上級法院」。
中　　華　　民　　國　　94　　年　　12　　月　　29　　日
　　　　　　　　　　　　　　　　　　　書記官   黃玉珠
附錄本判決論罪科刑法條：
刑法第201條第1項
意圖供行使之用，而偽造、變造公債票、公司股票或其他有價證
券者，處3 年以上10年以下有期徒刑，得併科3 千元以下罰金。
刑法第216條
行使第 210 條至第 215 條之文書者，依偽造、變造文書或登載
不實事項或使登載不實事項之規定處斷。
刑法第210條
偽造、變造私文書，足以生損害於公眾或他人者，處 5 年以下有
期徒刑。
刑法第337條
意圖為自己或第三人不法之所有，而侵占遺失物、漂流物或其他
離本人所持有之物者，處500 元以下罰金。
